【裁判字號】    97,交上易,193
【裁判日期】    970826
【裁判案由】    過失致死
【裁判全文】
臺灣高等法院刑事判決               97年度交上易字第193號
上  訴  人  臺灣基隆地方法院檢察署檢察官
被      告  丙○○
輔佐人即
被 之 子    乙○○  民國○○年○○月○○日生
指定辯護人  本院公設辯護人 周君穎
上列上訴人因被告過失致死案件，不服臺灣基隆地方法院97年度
交易字第7號，中華民國97年5月23日第一審判決（起訴案號：臺
灣基隆地方法院檢察署97年度調偵字第1號、第2號），提起上訴
，本院判決如下：
    主  文
上訴駁回。
丙○○緩刑參年。
    事實及理由
一、本案經本院審理結果，認第一審判決以被告丙○○係犯刑法
    第276條第1項之過失致人於死罪。並審酌被告因一時疏忽，
    釀成車禍，致被害人胡清輝死亡，其所為雖造成被害人家屬
    心靈上不可抹滅之傷痛，然被害人對本件車禍之發生亦與有
    過失，且被告雖戮力與被害人家屬商談和解事宜，然因被告
    於車禍中受有頭部挫傷及撕裂傷、嘴唇撕裂傷、右手臂擦傷
    、背部挫傷及膝蓋擦傷等傷害，並因而引發器質性腦症及憂
    鬱症，出現情緒易怒、人格改變、失憶、記憶力下降等症，
    並有輕度大腦萎縮之情形，有衛生署基隆醫院診斷證明書及
    國防大學國防醫學院三軍總醫院附設民眾診療服務處診斷證
    明書附原審卷可參，致被告己身經濟亦陷困窘，並衡酌被告
    犯後態度等一切情狀，判處被告「丙○○因過失致人於死，
    處有期徒刑陸月，如易科罰金，以新臺幣壹仟元折算壹日。
    」；認事用法及量刑均無不當，應予維持，並引用第一審判
    決書記載之事實、證據及理由（如附件原審判決書）。
二、檢察官循告訴人之聲請上訴，其意旨稱：被告丙○○迄今未
    與死者家屬達成和解，顯毫無悔意，是認原審判處被告有期
    徒刑6月，如易科罰金，以新臺幣1仟元折算1日，量刑過輕
    云云。
三、惟查：被告行為後已於民國97年8月2日與被害人家屬在臺北
    縣瑞芳鎮公所調解委員會成立調解，除會同辦理汽車強制保
    險理賠外，並於調解成立同時給付新台幣100萬元於被害人
    家屬，有臺北縣瑞芳鎮公所調解委員會調解書及臺北縣瑞芳
    鎮公所97年8月18日北縣瑞民字第0970012998號函附本院卷
    可稽。是檢察官依據告訴人具狀請求上訴意旨指摘原審量刑
    過輕，為無理由，應予駁回。
四、被告於81年間曾因竊盜罪，經臺灣基隆地方法院判處有期徒
    刑1年，減為有期徒刑6月，緩刑4年，緩刑期滿未經撤銷緩
    刑，視為未經刑之宣告，其前未曾因故意犯罪而受有期徒刑
    以上刑之宣告，有本院被告全國前案紀錄表在卷可稽。此次
    事後已與告訴人和解賠償損害，上開調解書及臺北縣瑞芳鎮
    公所函附卷可稽，是被告經此論罪科刑當知警惕，信無再犯
    之虞；本院因認被告所處之刑以暫不執行為適當，爰依刑法
    第74條第1項第1款規定併予宣告緩刑3年，以啟自新。
據上論斷，應依刑事訴訟法第373條、第368條，刑法第74條第1
項第1款，判決如主文。
本案經檢察官侯千姬到庭執行職務。
中    華    民    國    97    年    8     月    26    日
                  刑事第一庭  審判長法  官  葉騰瑞
                                    法  官  莊明彰
                                    法  官  王炳梁
以上正本證明與原本無異。
不得上訴。
                                    書記官  廖逸柔
中    華    民    國    97    年    8     月    26    日
附錄本案論罪科刑法條全文：
刑法第276條第1項：
因過失致人於死者，處2年以下有期徒刑、拘役或2,000元以下罰
金。
附件：
臺灣基隆地方法院刑事判決               97年度交易字第7號
公  訴  人  臺灣基隆地方法院檢察署檢察官
被      告  丙○○  男  49歲（民國○○年○月○○日生）
                    身分證統一編號：Ｚ000000000號
                    住臺北縣瑞芳鎮○○路121號4樓
指定辯護人  本院公設辯護人  林富貴
上列被告因過失致死案件，經檢察官提起公訴（97年度調偵字第
1 號、第2 號），本院判決如下：
    主  文
丙○○因過失致人於死，處有期徒刑陸月，如易科罰金，以新臺
幣壹仟元折算壹日。
    事  實
一、丙○○於民國96年10月2 日晚間7 時40分許，騎乘AC6 –73
    5 號重型機車，沿基隆市○○路往市區方向行駛，行經基隆
    市○○路93號前時，原應注車前狀況，並隨時採取必要之安
    全措施，而依當時天候為晴、夜間有照明、路面乾燥、無缺
    陷、無障礙物、視距良好等一切情狀，客觀上並無使其不能
    注意之情形，竟疏未注意車前狀況，致撞及未行走行人穿越
    道，由右自左擅自穿越馬路之行人胡清輝，使胡清輝當場倒
    地受傷，經送醫後仍因頭部外傷導致顱內出血，而於同日晚
    間7 時56分不治死亡。
二、案經甲○○○告訴暨臺灣基隆地方法院檢察署檢察官自動檢
    舉偵辦及基隆市警察局第二分局報告臺灣基隆地方法院檢察
    署檢察官偵查後起訴。
    理  由
壹、程序事項：
    按被告以外之人於審判外之言詞或書面陳述，除法律有規定
    者外，不得作為證據；又被告以外之人於審判外之陳述，雖
    不符合同法第159 條之1 至第159 條之4 之規定，但經當事
    人於審判程式同意作為證據，法院審酌該言詞陳述或書面陳
    述作成時之情況，認為適當者，亦得為證據。當事人、代理
    人或辯護人於法院調查證據時，知有第159 條第1 項不得為
    證據之情形，而未於言詞辯論終結前聲明異議者，視為有前
    項之同意，刑事訴訟法第159 條第1 項及第159 條之5 分別
    定有明文。本判決下列所引用之各該被告以外之人於審判外
    之陳述（包含書面陳述），雖屬傳聞證據，惟當事人於本院
    審判期日中表示同意作為證據方法而不予爭執，本院審酌上
    開證據資料製作時之情況，尚無違法不當及證明力明顯過低
    之瑕疵，亦認為以之作為證據應屬適當。揆諸前開規定，爰
    依刑事訴訟法第159 條之5 規定，認前揭證據資料均有證據
    能力，先予敘明。
貳、實體事項：
一、訊據被告丙○○對於在96年10月2 日晚間7 時40分許，騎乘
    AC6 –735 號重型機車，在基隆市○○路93號前，撞擊被害
    人胡清輝，被害人因而死亡之事實，雖均不爭執，然辯稱因
    於車禍後腦部受損，無法記憶車禍發生經過云云。本院查：
  (一)有關被告丙○○於96年10月2 日晚間7 時40分許，騎乘AC6
    –735 號重型機車，在基隆市○○路93號前，撞擊正在穿越
    馬路之被害人胡清輝乙節，被告並不爭執，且有道路交通事
    故現場圖、道路交通事故調查報告表(一)(二)、道路交通事故談
    話紀錄表、車禍現場及車損照片40張（以上見96年度相字第
    393 號卷第11-26 頁、第29-30 頁、第32-39 頁）等附卷可
    稽，是被告騎乘上開車號機車，在前揭時、地，撞擊被害人
    之事實，即首堪認定。
  (二)又被害人胡清輝係因本件車禍受有如事實欄所示之傷勢，經
    送醫後不治死亡之事實，有行政院衛生署基隆醫院診斷證明
    書1 份存卷可參（見同前相卷第31頁），並經臺灣基隆地方
    法院檢察署檢察官督同檢驗員相驗屬實，製有相驗筆錄（見
    同前相卷第42-43 頁）、相驗屍體證明書（見同前相卷第44
    頁）、檢驗報告書（見同前相卷第45-50 頁）及相驗照片44
    張（見同前相卷第52-62 頁）等在卷可憑，是被害人係遭被
    告騎乘機車撞擊身亡之事實，亦洵堪認定。
  (三)按汽車行駛時，駕駛人應注意車前狀況，並隨時採取必要之
    安全措施，道路交通安全規則第第94條第3 項定有明文，被
    告丙○○騎乘機車自應注意上開規定。本件依據證人即被害
    人胡清輝妻甲○○○證述車禍發生前之7 時35分許，伊打電
    話與被害人聯絡，被害人表示已經在基隆買粿仔湯等語（見
    96年度相字第393 號卷第7）， 並佐以現場照片所示（見同
    前相卷第16頁、第33頁），在車禍現場留有裝粿仔湯塑膠袋
    、粿仔湯汁及免洗碗等情，而本件車禍發生地點之基隆市○
    ○路93號即係「洪記粿仔湯」，復為公眾周知之事實，繼參
    以被害人前所駕駛之8238-KM 號小客車，係停在基隆市○○
    路被告行向之左方，亦有現場照片4 張存卷可查（見同前相
    卷第24-26 頁）等節，足證被害人係自被告行向右方之「洪
    記粿仔湯」購買粿仔湯後，由右自左穿越道路，欲至停放自
    用小客車處，駕駛自用小客車返家，而在中線車道處，為被
    告騎乘之機車所撞擊。據此推論，被害人自被告行向右側之
    「洪記粿仔湯」購買粿仔湯後往左穿越道路，迄遭被告撞擊
    止，以該處道路之寬度及行人行走速度計算，理應有一段相
    當時間，換言之，被害人並非突然自路旁竄出，而依卷附道
    路交通事故調查表(一)之記載，本件車禍發生當時天候為晴、
    夜間有照明、路面乾燥、無缺陷、無障礙物、視距良好，並
    無使其不能注意之情形，而被告竟疏未注意車前狀況，致所
    騎乘之機車撞擊正在穿越馬路之被害人，其對於本案車禍之
    發生有過失至為明確，臺灣省基宜區車輛行車事故鑑定委員
    會及臺灣省車輛行車事故覆議鑑定委員會均同此鑑定（分見
    96年度偵字第5378號卷第61頁、本院卷第19頁），且其過失
    與被害人死亡間具有相當因果關係。
  (四)次按道路交通安全規則第134 條第1 款明定：行人穿越道路
    ，應依下列規定：一在設有行人穿越道、人行天橋或人行地
    下道者，必須經由行人穿越道、人行天橋或人行地下道穿越
    ，不得在其100 公尺範圍內穿越道路。本件依據道路交通事
    故現場圖、道路交通事故調查報告表(一)及現場照片所示，被
    害人胡清輝顯係在設有行人穿越道之100 公尺範圍內，穿越
    道路未行走行人穿越道，其違反上開道路交通安全規則第13
    4 條第1 款情形明確，是其對於本件車禍之發生顯與有過失
    ，然此並無解於被告上開過失致死責任，附此敘明。
  (五)綜上證據，被告丙○○雖不復記憶車禍發生之情形，然本院
    依據卷內相關證據，已足認定其騎乘機車，疏未注意車前狀
    況，因而撞擊違規穿越道路之被害人胡清輝，致被害人死亡
    之事實，因認本件事證明確，被告之犯行洵堪認定，應依法
    論科。
二、核被告丙○○所為，係犯刑法第276 條第1 項之過失致人於
    死罪。爰審酌被告因一時疏忽，釀成車禍，致被害人胡清輝
    死亡，其所為雖造成被害人家屬心靈上不可抹滅之傷痛，然
    被害人對本件車禍之發生亦與有過失，且被告雖戮力與被害
    人家屬商談和解事宜，然因被告於車禍中受有頭部挫傷及撕
    裂傷、嘴唇撕裂傷、右手臂擦傷、背部挫傷及膝蓋擦傷等傷
    害，並因而引發器質性腦症及憂鬱症，出現情緒易怒、人格
    改變、失憶、記憶力下降等症，並有輕度大腦萎縮之情形，
    有衛生署基隆醫院診斷證明書（見96年度偵字第5378號卷第
    9 頁）及國防大學國防醫學院三軍總醫院附設民眾診療服務
    處診斷證明書各1 紙（見本院卷第33頁）在卷可參，致被告
    己身經濟亦陷困窘，因而就和解金額未能與被害人家屬達成
    共識，而尚未賠償被害人家屬所受之損害（見本院卷第18頁
    民事調解【刑事交付調解】事件紀錄表及本院97年3 月11日
    準備程序筆錄），並衡酌被告犯後態度等一切情狀，量處如
    主文所示之刑，併諭知易科罰金之折算標準。又有關辯護人
    為被告辯稱本件有法重情輕之情形，因而請求本院援引刑法
    第59條規定酌減被告刑度，並依同法第74條第1 項第1 款宣
    告緩刑乙節，本院審酌上開本件車禍發生之各項因素及被告
    犯後態度等情狀，認科予如主文所示之刑期，罪刑相當，並
    無法重情輕之情形，且因被告之過失致被害人死亡，而被告
    復未與被害人家屬達成和解，本院因認不宜給予緩刑之宣告
    ，併此敘明。
據上論斷，依刑事訴訟法第284 條之1 、第299 條第1 項前段，
刑法第276 條第1 項、第41條第1 項前段，刑法施行法第1 條之
1 ，判決如主文。
本案經檢察官吳佳齡到庭執行職務。
中    華    民    國    97    年    5     月    23    日
                  交通法庭法  官     劉桂金
以上正本證明與原本無異。
如不服本判決應於收受本判決後10日內向本院提出上訴書狀，其
未敘述上訴理由者，並得於提起上訴後10日內向本院補提理由書
狀（均須按他造當事人之人數附繕本）「切勿逕送上級法院」。
中    華    民    國    97    年    5     月    23    日
                          書記官     鄧順生
附錄論罪法條：
刑法第276條第1項
因過失致人於死者，處2 年以下有期徒刑、拘役或2,000 元以下
罰金。


司法院資訊處製作；財團法人民間司法改革基金會備份。
